【裁判字號】    99,監宣,50
【裁判日期】    990430
【裁判案由】    監護宣告
【裁判全文】
臺灣桃園地方法院民事裁定              99年度監宣字第50號
聲  請  人  甲○○
聲  請  人  乙○○
相  對  人  丙○○
上聲請人聲請監護宣告事件，本院裁定如下：
    主  文
宣告丙○○（男，民國○○年○月○○日生，身分證統一編號：Ｚ
000000000號）為受監護宣告人。
選定甲○○（女，身分證統一編號：Ｚ000000000號）為受監護
宣告人丙○○之監護人。
指定乙○○（女，身分證統一編號：Ｚ000000000號 ）為會同開
具財產清冊之人。
聲請程序費用由受監護宣告人丙○○負擔。
    理  由
一、按對於因精神障礙或其他心智缺陷，致不能為意思表示或受
    意思表示，或不能辨識其意思表示之效果者，法院得因本人
    、配偶、四親等內之親屬、最近一年有同居事實之其他親屬
    、檢察官、主管機關或社會福利機構之聲請，為監護之宣告
    。受監護宣告之人應置監護人；法院為監護之宣告時，應依
    職權就配偶、四親等內之親屬、最近一年有同居事實之其他
    親屬、主管機關、社會福利機構或其他適當之人選定一人或
    數人為監護人，並同時指定會同開具財產清冊之人。法院為
    前項選定及指定前，得命主管機關或社會福利機構進行訪視
    ，提出調查報告及建議。監護之聲請人或利害關係人亦得提
    出相關資料或證據，供法院斟酌。法院選定監護人時，應依
    受監護宣告之人之最佳利益，優先考量受監護宣告之人之意
    見，審酌一切情狀，並注意下列事項：(一)受監護宣告之人
    之身心狀態與生活及財產狀況。(二)受監護宣告之人與其配
    偶、子女或其他共同生活之人間之情感狀況。(三)監護人之
    職業、經歷、意見及其與受監護宣告之人之利害關係。(四)
    法人為監護人時，其事業之種類與內容，法人及其代表人與
    受監護宣告之人之利害關係，民法第14條第1 項、第1110條
    、第1111條、第1111條之1 分別定有明文。又法院應於鑑定
    人前訊問應受監護宣告之人。但有礙難訊問之情形或恐有害
    其健康者，不在此限。監護之宣告，非就應受監護宣告之人
    之精神或心智狀況訊問鑑定人後，不得為之，民事訴訟法第
    602條第1項、第603條亦分別定有明文。
二、本件聲請意旨略以：聲請人甲○○之配偶及聲請人乙○○之
    父即相對人丙○○，於98年2月5日起即罹患出血性腦中風，
    意識不清，長期臥床，雖延醫診治但不見起色，嚴重至完全
    無法自理生活事務之程度，爰依法請求鈞院為相對人受監護
    之宣告等語。
三、經查，聲請人主張之事實業經其提出戶籍謄本、財團法人長
    庚紀念醫院林口醫學中心診斷證明書為證，核屬相符，且經
    本院依職權前往桃園縣大溪鎮○○里○鄰○○路○段27巷16號
    勘驗相對人之精神狀況，並於鑑定人邱瑞祥醫師前訊問相對
    人，相對人對於點呼其姓名未得回應；另訊據鑑定人邱瑞祥
    醫師稱以：個案為心神喪失，其餘詳如鑑定報告等語（均詳
    如本院99年4 月12日訊問筆錄）。再參以鑑定人邱瑞祥醫師
    對相對人進行精神鑑定之結果亦認為：（一）委託精神鑑定
    原因：家人欲代為處理土地繼承糾紛相關事宜，故向法院聲
    請監護宣告。（二）個案史：簡員（即相對人）出生後發育
    正常。學歷為高中畢業。過去經商。病前人際關係良好。婚
    姻家庭史方面：簡員已婚，育有2子2女。身體疾病史方面，
    簡員過去並無高血壓、糖尿病等慢性病史。民國91年，簡員
    因跌倒造成顱內出血住院進行開顱手術，出院後有右側偏癱
    之後遺症，但意識清醒。98年，再次發生跌倒意外，至今未
    再甦醒。目前已無生活自理能力，需要專人照顧。99年4 月
    12日根據親自診視個案及家屬描述，簡員無法行走，終日躺
    床。大小便失禁。洗澡、穿衣均須他人協助，進食須專人以
    鼻胃管灌食，完全無法表達需求或理解問話。（三）鑑定過
    程：精神狀態檢查：簡員已無意識。外觀尚整潔。注意力渙
    散。態度無法合作。表情淡漠。對叫喚及問話完全無反應。
    無不適當行為。思考、知覺、判斷力、身體抱怨、病識感、
    定向感等完全無法接受評測。顯示其認知功能已嚴重受損，
    無處理個人事務之能力。其精神狀態已達心神喪失之程度。
    理學檢查：簡員頭部有手術後疤痕。四肢肌肉明顯萎縮。鼻
    胃管留置中。實驗室檢查：因對鑑別無顯著影響，此部分檢
    查省略。（四）鑑定結果：1.結論：簡員目前因心智缺陷，
    致不能為意思表示或受意思表示。亦即過去所謂已達到「心
    神喪失」之程度。2.理由：簡員為一腦傷後極重度失智症之
    個案等語，復有迎旭診所99年4 月15日迎旭祥監宣字第9931
    號函附之精神鑑定報告書1 份存卷足憑。是依上揭鑑定結果
    ，相對人因腦中風導致昏迷，無法言語，至今未再甦醒，已
    達不能為意思表示或受意思表示，或不能辨識其意思表示之
    效果之程度，應可認定。本院爰依法宣告丙○○為受監護宣
    告之人。
四、次查，本件經本院依職權囑託桃園縣政府對聲請人進行訪視
    結果略以：（一）聲請監護宣告之原因：相對人現已攤臥在
    床，生活皆無法自理，也無法表達其自身感受及需求，致在
    協助辦理相對人生活事務時，經常疲於奔命或無法辦理，故
    聲請相對人被監護宣告，以利協助辦理相對人後續因就醫、
    生活事務等相關事宜。（二）相對人狀況說明：1.家庭狀況
    ：相對人已婚並育有4 名子女，案次女現已出嫁，但仍與案
    家關係良好，並經常探視相對人或與案家保持聯繫；案長子
    現未與案家人共同居住，現已購屋獨自居住。案長女、案次
    子、案妻及相對人共同居住，並私人聘用看護工提供相對人
    照顧之需求。2.疾病史：相對人於91年時因急性腦中風導致
    意外，於浴室失足，造成身體右側無法自主行動，但尚能緩
    慢行動、進食及更衣；相對人於98年再度因意外失足，致腦
    部健康狀況受損，現生理狀況無法自理，意識不佳，須完全
    藉由他人協助更衣、沐浴等基本自理功能。相對人現領有重
    大傷病卡及極重度多重障礙手冊，並使用鼻胃管以利灌食，
    全天由私人聘僱外籍看護工提供照顧。3.身心狀況：相對人
    生理功能部分皆已逐漸退化，並無法處理個人生活事務，須
    他人協助照顧。4.受照顧情況：相對人基本自理功能需求須
    靠他人協助，案家亦聘僱私人外籍看護工，提供相對人照顧
    需求。相對人現居於1 樓，屋內環境通風明亮，被照顧狀況
    良好。5.實際照顧者及負擔照護費用者：現由案妻支付。6.
    相對人之經濟狀況：相對人現名下僅有不動產（房屋），未
    有其他動產。（三）聲請人狀況說明：1.聲請人1 ：現主要
    經濟來源依靠販售飲料店收入為主，其每月營業額約8到9萬
    元，除須支付店面租金3萬元，尚須支付相對人早年負債約2
    佰萬元，每月固定支付其貸款負債。與相對人為夫妻關係，
    彼此關係良好，表示願意擔任監護人。2.聲請人2 ：與聲請
    人1 共同從事手調飲料販售，並與其互相輪流處理相對人事
    宜，以提供相對人協助或生理上照護。（四）需求評估：相
    對人自91年起迄今已中風2 次，且現意識狀況不佳，生活無
    法自理，又癱臥在床，生活事務皆須依靠他人協助及照顧，
    故聲請監護宣告。（五）建議：相對人生活無法自理，意識
    不清，無法管理自身事務，建請法官參酌，以相對人之最佳
    利益選任監護人及開立遺產清冊之人等語，有桃園縣政府99
    年3 月19日府社助字第0990102536號函暨監護宣告訪視報告
    1 份附卷可參。本院審酌聲請人甲○○為受監護宣告之人丙○○之妻，有戶籍謄本為證，由其擔任受監護宣告人之監護
    人，自應屬受監護宣告人丙○○之最佳利益，是本院認由聲
    請人擔任監護人，應無不當之處，本院爰依上揭法條規定，
    選定聲請人甲○○擔任丙○○之監護人。又經本院選定之監
    護人即聲請人甲○○，自應依民法第1112條規定，負責護養
    療治受監護宣告人丙○○之身體及妥善為財產管理之職務，
    一併敘明。另就指定會同開具財產清冊之人部分，本院參酌
    另一聲請人乙○○為受監護宣告人丙○○之女，是本院認由
    其擔任會同開具財產清冊之人，亦無不當，本院爰依上揭法
    條規定，指定乙○○擔任會同開具財產清冊之人。又依民法
    第1113條準用同法第1099條之規定，於監護開始時，監護人
    對於受監護宣告人丙○○之財產，應會同乙○○，於2 個月
    內開具財產清冊並陳報法院，併此敘明。
六、依民事訴訟法第608 條第1 項，裁定如主文。
中    華    民    國    99    年    4    月    30    日
                  家事法庭法  官  陳添喜
以上正本係照原本作成。
如對本裁定抗告須於裁定送達後10日內向本院提出抗告狀（應附
繕本），並應繳納抗告費新台幣1,000 元。
中    華    民    國    99    年    4    月    30   日
                          書記官  楊慧伶

司法院資訊處製作；財團法人民間司法改革基金會備份。
